【裁判字號】    90,自,108
【裁判日期】    900406
【裁判案由】    違反動產擔保交易法
【裁判全文】
臺灣臺中地方法院刑事判決                九十年度自字第一０八號
    自  訴  人  裕融企業股份有限公司  設台中市○○路○段二０一號十二樓之二
    代  表  人  丙○○
    代  理  人  甲○○
    被      告  乙○○
右列被告因違反動產擔保交易法案件，經自訴人提起自訴，本院判決如左：
    主  文
乙○○動產擔保交易之債務人，意圖不法之利益，將標的物遷移，致生損害於債權人
，處有期徒刑參月，如易科罰金，以參佰元折算壹日，緩刑貳年。
    事  實
一、乙○○於民國八十九年七月十八日，以動產擔保交易附條件買賣方式，分期付款
    向裕融企業股份有限公司（下稱裕融公司）購買車號Ａ二─八九八六號日產ＳＥ
    ＮＴＲＡＮ１６ＧＳ自用小客車一輛，雙方約定頭期款為新台幣（下同）七萬五
    千元，其餘車款自同年八月十八日起至九十三年七月十八日止，以每月為一期，
    分四十八期，每期繳納一萬四千四百元，總價七十六萬六千二百元，在價金未清
    償前，標的物所有權仍屬裕融公司，車輛放置地點為台中縣大雅鄉○○路二九三
    巷十一號，買受人僅得依約占有使用，不得任意遷移、出賣、出質、移轉、抵押
    或為其他處分，並訂立附條件買賣契約，為動產擔保交易之債務人。詎乙○○於
    繳納頭期款及前四期款後，即因收入不穩定無力繼續繳納其餘分期款，並意圖不
    法之利益，於九十年一月底某日，將該車輛自台中縣大雅鄉○○路二九三巷十一
    號遷移他處，致裕融公司追索無著而受有損害。
二、案經裕融公司提起自訴。
    理  由
一、訊據被告乙○○固坦承於前開時地，以動產擔保交易附條件買賣方式，分期付款
    向自訴人裕融公司購買Ａ二─八九八六號日產ＳＥＮＴＲＡＮ１６ＧＳ自用小客
    車一輛，雙方約定車輛頭期款七萬五千元，其餘車款自同年八月十八日起至九十
    三年七月十八日止，以每月為一期，分四十八期，每期繳納一萬四千四百元，總
    價七十六萬六千二百元，在價金未清償前，標的物所有權仍屬裕融企業股份有限
    公司所有，車輛放置地點為台中縣大雅鄉○○路二九三巷十一號，其僅繳納頭期
    款及前四期款等情，惟否認違反動產擔保交易法犯行，辯稱因其朋友陳美麗向其
    借車，其找不到陳美麗，才未將車交還自訴人云云。惟查右揭犯罪事實，業據自
    訴人指訴綦詳，復有汽車附條件買賣契約書、裕融企業股份有限公司客戶對帳單
    還款明細、動產擔保交易附條件買賣設定申請書等影本附卷可稽。被告迄未提出
    借車之陳美麗年籍住所以供本院查證，並陳稱其找不到陳美麗，不知陳美麗住何
    處等語，而本件標的價值非低，衡諸常情，其焉會輕率將之借予不詳年籍住所朋
    友？況被告在本院最後言詞辯論期日已供承其於九十年一月底離家，該車亦開走
    ，家人不知其在何處，自訴人所告實在等語，顯見被告所辯因陳美麗向其借車，
    其找不到陳美麗才未還車云云，係飾卸之詞，不足採信，本件事證已明，被告犯
    行堪以認定。
二、核被告所為，係犯動產擔保交易法第三十八條之罪，爰審酌被告尚無前科，事後
    已將車輛交還自訴人，並給付車款差額，態度良好及其犯罪動機、目的、手段、
    所生損害等一切情狀，處以如主文所示之刑，並諭知易科罰金之折算標準。又被
    告未曾受有期徒刑以上刑之宣告，有台灣台中地方法院檢察署刑案資料查註紀錄
    表足憑，因一時失慮致觸刑章，經此教訓應知警惕，當無再犯之虞，本院認所宣
    告之刑，以暫不執行為適當，併予宣告緩刑二年，以啟自新。
據上論斷，應依刑事訴訟法第三百四十三條、第二百九十九條第一項前段、動產擔保
交易法第三十八條，刑法第十一條前段、第四十一條第一項前段、第七十四條第一款
、罰金罰鍰提高標準條例第一條前段、第二條，判決如主文。
中      華      民      國      九十      年      四      月    六      日
                                        法  官  鍾  堯  航
右正本證明與原本無異。
如不服本判決，應於送達後十日內向本院提出上訴狀（須附繕本），上訴於台灣高等
法院台中分院。
                                        書記官
中      華      民      國      九十      年      四      月    六      日
附錄本案論罪科刑法條全文
動產擔保交易法第三十八條
動產擔保交易之債務人，意圖不法之利益，將標的物遷移、出賣、出質、移轉、抵押
或為其他處分，致生損害於債權人者，處三年以下有期徒刑、拘役或科或併科六千元
以下之罰金。


司法院資訊處製作；財團法人民間司法改革基金會備份。
